【裁判字號】    91,訴,506
【裁判日期】    920227
【裁判案由】    第三人異議之訴
【裁判全文】
臺灣雲林地方法院民事判決  九十一年度訴字第五０六號
    原      告  中華郵政股份有限公司
    法定代理人  己○○
    訴訟代理人  庚○○
    被      告  雲林縣台西鄉農會
    法定代理人  乙○○
    訴訟代理人  丙○○
    被      告  甲○
    戊  ○  ○  ○○○
    共      同
    訴訟代理人  丁○○
                              .
右當事人間請求第三人異議之訴事件，本院判決如左：
    主      文
原告之訴駁回。
訴訟費用由原告負擔。
    事      實
甲、原告方面：
壹、聲明：  鈞院雲院祺民執己決字第九十一─一八０七、九十一─五九八九號強制
    執行事件之執行命令及執行程序應予撤銷。
貳、陳述：
一、程序上理由：
（一）緣雲林郵局轄屬台西郵局（現名為中華郵政股份有限公司台西郵局，下稱台西
      郵局）原隸屬於虎尾郵局，為虎尾郵局之郵政自辦機構，性質上不具有獨立性
      ，並無權利能力，即非  鈞院雲院祺民執己決字第九十一─一八０七、九十一
      ─五九八九號執行命令之適格對象。此外，交通部郵政總局於民國九十一年三
      月五日以業通第七三三七號函核准，虎尾郵局及其轄屬虎尾圓環、虎尾安慶、
      二崙、二崙油車、虎尾技術學院、土庫、土庫馬光、崙背、麥寮、台西、褒忠
      、東勢厝、麥寮工業區及麥寮橋頭郵局等分別改隸為雲林郵局（即斗六郵局）
      轄屬郵局，並於九十一年三月二十八日，以業九一字第０三三０一一００一號
      函准，改隸日期統訂為九十一年四月十四日。換言之，台西郵局、虎尾郵局自
      九十一年四月十四日起即改隸為雲林郵局轄屬支局，合先敘明。
（二）虎尾郵局及其轄屬郵局如台西郵局、土庫郵局、麥寮．．等自九十一年四月十
      四日起改隸雲林郵局後，均為雲林郵局直轄之郵政自辦機構，合併後郵局之各
      項財產設備均由雲林郵局下設之總務股負責登記、亦無獨立之預算，性質上不
      具有獨立性，並無權利能力，亦非民事訴訟法第四十條第三項所稱之非法人團
      體，應無當事人能力，被告雲林縣台西鄉農會（下稱被告台西鄉農會）之聲請
      逕向無當事人能力之台西郵局強制執行，已非合法，由於當事人能力之欠缺，
      性質上不能補正，依民事訴訟法第二百四十九條，應逕以裁定駁回。
（三）  鈞院九十一年四月八日雲院祺民執己決字第九十一─一八０七號執行命令准
      許被告台西鄉農會向台西郵局收取被告甲○存款債權金額新台幣（下同）一百
      零一萬三千七百四十九元，該命令說明二第二項載明：「如第三人對債權之存
      在或於數額有爭議時，應依強制執行法第一百十九條第一項規定，於本命令送
      達翌日起十日內，提出書狀，向本院聲明異議，否則本院得依債權人之聲請，
      依同法第二項規定，逕向第三人為強制執行。」因虎尾郵局及其轄屬支局之台
      西郵局等九十一年四月十四日起改隸雲林郵局管轄，已如前述，雲林郵局即依
      法於命令送達翌日起十日內即九十一年四月十七日向執行法院聲明異議在案。
（四）按「債權人對於第三人之聲明異議認為不實時，得於收受前項通知後十日內向
      管轄法院提起訴訟，並應向執行法院為起訴之證明及將訴訟告知債務人。」強
      制執行法第一百二十條定有明文，被告台西鄉農會竟逕行對無當事人能力之台
      西郵局聲請強制執行，其強制執行程序於法即有未合，應予撤銷。
二、實體上理由：
（一）被告甲○於八十六年十月十六日將其所有之五筆台西郵局定期存款，共計一百
      萬元，辦理中途解約，同時改存於其配偶即訴外人王丁胎之帳戶，然因行員因
      忙亂中誤鍵入為甲○之國民身分證統一編號，而郵政定期儲金單上之戶名則係
      以鍵入電腦之國民身分證統一編號連動帶出，故第000000000號定期
      儲金戶名甲○單純係誤鍵所致，該筆存款確實為王丁胎所有，且依經驗法則之
      常理推論，甲○絕無甘冒中途解約之利息損失（依郵政定期儲金中途解約利息
      之計算方式：按該筆定期存款之實存期間別利率乘以實存期間，再以八折計息
      ，未存滿一個月不計利息）與解約手續之不便，將解約後之定期存款仍存於自
      己名下之道理。
（二）按立帳申請書約定預留印鑑乃為王丁胎與原告間就該消費寄託契約權利行使證
      明，依民事契約自由原則之法理，印文格式並非須與儲戶姓名一致始生效力，
      只需雙方同意約定格式即生證明效果，被告以立帳申請書有甲○之印文，即率
      爾認定為甲○所有之存款債權，顯有誤會。
（三）再按郵政定期存款電腦登帳作業系統係以鍵入之國民身分證統一編號連動帶出
      定期存款單之儲戶姓名，第0000000000號郵政定期儲金立帳申請書
      儲戶姓名王丁胎，依民法契約成立要件當事人意思表示之真意，該存款確為訴
      外人王丁胎所有。
三、對被告台西鄉農會抗辯所為之陳述：
（一）交通部郵政總局、交通部郵政儲金匯業局等為法定機關組織，其與依公司法設
      立登記之營利法人如公司者究屬有別，且依郵政儲金法規定，郵政儲金業務由
      郵政儲金匯業局辦理，因此，台西郵局辦理定期儲、存簿儲金等均屬郵政儲金
      匯業局之業務範圍，台西郵局在性質上為機關內部之派出單位，非屬郵政分公
      司，亦非屬法人或非法人團體，依最高法院八十六年度台上字第一九三一號判
      決意旨可知，台西郵局無當事人能力。
（二）依據「竹東、東勢、南投、虎尾一等乙級郵局辦事細則」、「苗栗、員林、斗
      六一等甲級郵局辦事細則」暨「台灣中區郵政管理局辦事細則」，管轄郵局設
      立各單位，並訂定各單位職掌，以為辦事之準據。例如：總務股或秘書室負責
      文件之收發、登記、保管，文稿之繕校及印信之典守及郵用房屋之購置、租賃
      及局屋之建造、修繕之擬報、轉報等。人事管理員或人事室負責本局員工任免
      、調遣、考成、獎懲、表彰及差假之擬議及轉報事項。台西郵局八十四年九月
      二十一日後為虎尾郵局郵局轄屬之郵政自辦機構，九一十年四月十四日起復與
      虎尾郵局並改隸為雲林郵局，並無獨立之財產及獨立之預算，亦無關防印信，
      性質上不具獨立性，亦非民事訴訟法第四十條第三項所稱之非法人團體，應無
      當事人能力。
（三）按所得稅法第八十八條第一項規定：納稅義務人有左列各類所得者，例如「機
      關、團體、事業或執行業務者所給付之薪資、利息、租金、佣金、權利金．．
      」，應由扣繳義務人於給付時，依規定之扣繳率或扣繳辦法，扣取稅款，並依
      第九十二條規定繳納之。同法第八十九條規定，「薪資、利息、租金、佣金、
      權利金、執行業務報酬、競技、競賽或機會中獎獎金或給與，及給付在中華民
      國境內無固定營業場所或營業代理人之國外營利事業之所得，其扣繳義務人為
      機關、團體之責應扣繳單位主管、事業負責人及執行業務者；納稅義務人為取
      得所得者。」台西郵局等各支局為郵政自辦機構，自應依稅法規定辦理扣繳單
      位設立申請並扣繳稅款，此乃稅務行政事務之管理，然究竟與民法第二十五條
      規定：「法人非依本法或其他法律之規，不得成立。」法人成立之法定原則大
      異其趣，被告將二者混為一談，認定台西郵局具稅籍號碼為有當事人能力，顯
      屬誤會。
（四）「交通部郵政總局為辦理郵政儲金、匯兌、簡易人壽保險等業務，設郵政儲金
      匯業局；其組織另以法律定之。」當時有效之交通部政總局組織法第九條定有
      明文。郵政儲金匯業局組織法第三條規定：「本局對全國各郵區及各地郵局辦
      理儲金、劃撥、匯兌、簡易人壽保險等業務，有指揮監督之權。」準此，台西
      郵局為郵政自辦機構，其辦理儲匯業務均屬郵政儲金匯業局之業務範圍，此觀
      之係爭「郵政定期儲金立帳申請書」、「郵政定期儲金存單」等均稱以郵政定
      期儲金自明。相關業務單據戳記僅為表明辦理業務單位之區別，亦與契約當事
      人性質有間。被告台西鄉農會之聲請逕向無當事人能力之台西郵局強制執行，
      已非合法應予撤銷。
、證據：提出台灣中區郵政管理局九十一年三月二十八日業九一字第０三三０一一
    ００一號函、雲林地方法院九十一年四月八日雲院祺民執己決字第九十一─一八
    ０七號執行命令、雲林郵局九十一年四月十七日0000000─三九八號函、
    土地所有權狀、建築改良物所有權狀、交通部郵政總局八十四年九月十三日業通
    第四九五四號函（均影本）各乙份、郵政定期儲金立帳申請書影本六紙、行車執
    照影本八紙、交易明細三份為證，並聲請訊問證人林捌賽。
乙、被告方面：
壹、被告台西鄉農會部分：
一、聲明：如主文所示。
二、陳述：
（一）據交通部雲林郵局在  鈞院九十一年度訴字第三二一號請求給付事件中，所提
      出被告甲○在台西郵局之郵政定期儲金立帳申請書中，得知開戶日戳記攔均是
      蓋用台西郵局之戳章，並非蓋用原告之戳記，而在被告甲○之八十九年度所得
      資料清單中，則是清楚記載被告甲○於八十九年度，自台西郵局取得三萬零三
      百五十七元之利息，而非以原告為扣繳單位，就此足證台西郵局是以其自己名
      義為交易行為，且在稅籍資料中，台西郵局為一獨立單位，故民事法律關係中
      ，應具有權利能力及當事人能力。
（二）被告甲○於八十九年間在其於台西郵局之帳戶內即有五十萬元之存款，於八十
      九年十月十六日，被告甲○再將五十萬元存入帳戶，其存款共計一百萬元（利
      息未計），此觀諸  鈞院九十一年度執字第一八０七號執行事件中，函調台西
      郵局所得之存款戶印鑑卡上之印鑑章、定期存單之存款戶、申請立帳所使用之
      立帳申請書上約定預留印鑑、身份證影本等均係被告甲○之名義，即可明瞭，
      足見被告甲○為該筆存款之人，而非其妻王丁胎，已無疑義，此自無承辦人員
      誤鍵身份證字號，致有發生存款人錯誤之情形可言。
（三）再者，台西郵局收到上開執行事件於九十一年三月十五日就甲○於台西郵局之
      存款債權發給扣押命令後，並未就債權之存在或數額有爭議時提出聲明異議，
      卻在收到上開執行事件於九十一年四月十日核發准許被告台西鄉農會向第三
      人（即台西郵局）收取債權金額新台幣一百零一萬三千七百四十九元之執行命
      令後，始以承辦人員有誤云云為由，具狀更正並聲明異議，何以台西郵局不在
      收到扣押命令後隨即聲明異議，卻待收到收取命令後，始聲明異議，此亦與常
      情有違，原告空言否認被告甲○有一百萬元之存款債權，辯稱該筆存款為王丁
      胎所有，顯與現有事證不符，不足採信。
三、證據：提出財政部台灣省中區國稅局八十九年度綜合所得稅各類所得資料清單、
    台灣雲林地方法院九十一年十二月一日雲院慶民執乙決字第九十一─九二七二號
    執行命令（均影本）各乙份為證。
貳、被告甲○、戊○○○○○部分：
一、聲明：同意原告之請求。
二、陳述：
（一）被告甲○存放於台西郵局之系爭一百萬元存款，係由其女兒王秀鸞先於八十六
      年十一月五日以定期存款方式將五十萬元暫存於被告甲○帳戶中（為其一年、
      到期日自動續存），直至八十九年十月十六日止，又陸續存入五十萬元湊成一
      百萬元，但因恐該存款為被告甲○挪用，遂央求戊○○○○○（即王秀鸞之母
      ）於該局另立帳戶，轉存於王丁胎之帳戶中，故該一百萬元存款卻非被告甲○
      所有，且被告甲○多年以來曾多次收受  鈞院及台西農會強制執行等求償性質
      文書，被告甲○若有脫產意圖，何有可能非但未將先前五十萬元存款提領而逕
      予續存，且又陸續另存入五十萬元？職是，該一百萬元存款非被告甲○所有，
      且被告甲○無脫產意圖，已至為明確。
（二）八十九年十月十六日之定儲立帳申請書上之身分證號、預留印鑑均是台西郵局
      職員林捌賽所代填代蓋，所生錯誤後果自應由該局及林員負責，自不待贅言，
      僅由「儲戶姓名及出生日期」欄之簽署亦可明顯得知該申請書之申請人確為「
      王丁胎」而非「甲○」，從而推求民法契約成立要件當事人意思表示之真意，
      該存款確為王丁胎所有。
（三）末依經驗法則，被告甲○實無甘冒中途解約之利息損失與解約手續之不便，將
      解約後之定存仍續存於自己帳戶之理，此純係局員林某失職所致。
三、證據：聲請訊問證人王秀鸞。
丙、本院依職權調閱本院九十一年度執字第一八０七、九十一年度執字第五九八九號
    執行卷、九十一年度訴字第三二一號民事卷、九十一年度聲字第二二三號聲請卷
    ，並向財政部台灣省中區國稅局虎尾稽徵所調取被告甲○、戊○○○○○之歸戶
    財產資料證明，及自八十八年起迄今之所得申報資料。
    理      由
一、本件原告台灣中區郵政管理局於本院繫屬中，乃於九十二年一月一日裁撤，其原
    辦理之業務，依中華郵政股份有限公司設置條例第三條第三項規定：「交通部郵
    政總局及其所屬機構原辦理之各項業務，於本公司完成設立登記後，改由本公司
    概括承受辦理」可知，中華郵政股份有限公司係台灣中區郵政管理局之概括承受
    人，中華郵政股份有限公司並於九十二年一月十六日依民事訴訟法第一百七十五
    條第一項聲明承受訴訟，且其書狀亦於九十二年二月十日當庭提示於他造，被告
    亦不否認原告主張之上情，核與民事訴訟法第一百七十六條規定相符，應予准許
    ，合先敘明。
二、原告起訴主張：台西郵局乃虎尾郵局之郵政自辦機構，性質上不具有獨立性，並
    無權利能力，詎  鈞院執行處竟依被告台西鄉農會之聲請，對無權利能力之台西
    郵局發扣押、收取、自動履行命令，顯非合法，自應予撤銷，縱認上開執行命令
    有效，然被告甲○已於八十九年十月十六日將其一百萬元之定期存款辦理中途解
    約，同時改存於其配偶即戊○○○○○名下，僅因郵局員工作業之誤，致該解約
    後之定期存單名義人仍為被告甲○，惟該筆存款事實上為王丁胎所有，故上開執
    行命令仍應撤銷等語。
三、被告台西鄉農會則以：觀之卷附郵政定期儲金立帳申請書、財政部台灣省中區國
    稅局八十九年度綜合所得稅各類所得資料清單所示，台西郵局均係以其名義為交
    易等行為，足證台西郵局具有權利及當事人能力，是  鈞院所發之執行命令應有
    效，且系爭一百萬元確為被告甲○所有，此參之立帳申請書上約定預留印鑑、身
    份證影本等均係被告甲○之名義，即可明瞭，故原告之訴無理由等語置辯。
四、被告甲○、戊○○○○○則以：系爭一百萬元存款確係彼等女兒王秀鸞所有，因
    恐遭被告甲○挪用，而於八十九年十月十六日改存在戊○○○○○之名下，詎台
    西郵局員工作業疏失，致解約後，再訂定之定期存單名義人仍為被告甲○所有，
    然系爭存款並非被告甲○所有，是上開之執行命令應予撤銷等語置辯。
五、有關被告台西鄉農會於九十一年三月十四日執本院八十九年十月二日雲院任民執
    己決字第八十八─七六二七號債權憑證，向本院執行處聲請對被告甲○於第三人
    雲林縣台西郵局之各項存款及孳息，在被告甲○應連帶清償被告台西鄉農會四百
    八十五萬元，及自八十一年八月二十日起至清償日止，按週年利率百分之九．九
    計算之利息，暨自八十五年八月二十一日起至清償日止，其逾期在六個月以內者
    ，按上開利率百分之十，逾期超過六個月以上者，按上開利率百分之二十計算之
    違約金範圍內發收取命令，本院執行處遂以九十一年度執字第一八０七號收案，
    並於九十一年三月十五日對雲林縣台西郵局發扣押命令，該命令於同年月二十日
    送達於雲林縣台西郵局，虎尾郵局乃於九十一年三月二十一日函覆：「查本轄台
    西郵局存簿儲金第０一八六０六─三號、定期儲金第000000000號甲○
    帳戶，截至九十一年三月二十日存款餘額（存簿儲金一萬三千七百四十九元、定
    期儲金一百萬元），除已依法凍結外．．」等文，本院旋即於同年四月八日發准
    許被告台西鄉農會向雲林縣台西郵局收取甲○存款債權金額一百零一萬三千七百
    四十九元，上開收取命令亦於同年月十日送達於雲林縣台西郵局，雲林郵局於九
    十一年四月十七日函覆稱：「主旨：請准更正虎尾郵局九十一年三月二十一日第
    0000000─一號函凍結債務人甲○．．正確金額為一萬三千七百四十九元
    ．．說明：．．二、自九十一年四月十四日起虎尾郵局及台西郵局均收編為本局
    轄屬郵局。三、本主旨所提虎尾郵局函凍之定期儲金帳號第000000000
    ，金融一百萬元，應為債務人配偶王丁胎所有，上項錯誤係承辦經辦員代書身分
    證字號錯誤所致．．」等文，本院執行處乃於九十一年四月二十六日函知雲林郵
    局依上開收取命令給付被告台西鄉農會一百零一萬三千七百四十九元或聲明異議
    ，雲林郵局於同年月二十九日收受該通知後，即於同年月三十日向本院執行處聲
    明異議，本院執行處遂於九十一年五月二日通知被告台西鄉農會，苟認雲林郵局
    聲明異議不實，得向管轄法院提起訴訟，被告台西鄉農會乃於九十一年五月八日
    向本院提起訴訟，然經本院於九十一年六月二十五日以九十一年度訴字第三二一
    號判決駁回，本院執行處並於九十一年七月十五日對台西郵局發自動履行命令等
    事實，業據本院調閱本院九十一年度執字第一八０七、九十一年度執字第五九八
    九號執行卷、九十一年度訴字第三二一號民事卷核對無訛，且為兩造所不爭執，
    自堪信為真實。惟被告台西所農會對原告所指台西郵局為無權利、當事人能力，
    故上開扣押、收取、自動履行命令為無效，且系爭一百萬元之定期存款非甲○所
    有乙節，加以否認，並以前揭情詞置辯，是本件應審究者，乃甲○是否應列為本
    件訴訟之對造、台西郵局是否當事人能力、原告得否依強制執行法第一百十九條
    第三項規定提起第三人異議之訴、甲○是否有原告所稱中途辦理解約，另由王丁
    胎與台西郵局訂定定期存單之情事、本院執行命令應否撤銷。
    （一）關於甲○是否應列為本件訴訟之對造部分：
          按第三人未依強制執行法第一百十九條第一項規定，而於法定期間聲明異
          議者，並不發生承認對債務人之債務存在或數額之效力，為貫徹執行命令
          之效果，雖規定債權人得依同法第二項規定聲請對第三人逕為強制執行，
          但第三人如有債權或其他財產權之存在或其他抗辯之事由者，仍得依同法
          第三項提起異議之訴，第三人提起該訴時，原則應以執行債權人為被告，
          苟債務人亦否認第三人具有前開異議事由時，並得以債務人為共同被告。
          有關本件原告以債務人甲○存款之數額有爭議提起本件訴訟，甲○自上開
          執行事件，迄至本件訴訟均對原告所指異議之情，並不否認，則揆之上開
          說明可知，原告自不得以債務人甲○為被告提起本訴，原告竟將債務人甲
          ○列為本件被告，於法自屬無據，應予駁回。又債務人甲○既非本件被告
          ，則其於本院同意原告之請求，自不生自認之效力，本院自不受甲○自認
          效力之拘束，仍應斟酌全辯論意旨及調查證據之結果而為認定，附此敘明
          。
    （二）關於台西郵局是否有當事人能力部分：
      １、按分公司係總公司分設之獨立機構，就其業務範圍內之事項涉訟時，有當
          事人能力，最高法院四十年台上字第三九號、四十年台上字第一０五號判
          例，可資參照，所謂「就其業務範圍內之事項」，應依「訴訟標的之法律
          關係」是否屬其「業務範圍」而為觀察，始能判斷其是否有實施訴訟之權
          能。又按政府各級機構，既非法人，又非非法人之團體，且無明文規定有
          當事人能力。但為便利起見，實務上向認其有當事人能力（參見最高法院
          四十年度台上字第一０五號判例、七十三年度台上字第五八號判決，及吳
          明軒著中國民事訴訟法第一四二頁）。
      ２、經查，原告主張台西郵局前身係台灣中區郵政管理局轄屬郵局，交通部郵
          政總局先於八十四年九月十三日以業通第四九五四號函令，將台西郵局自
          同年月二十一日起改隸於虎尾郵局之支局，再於九十一年三月五日以業通
          第七三三七號函，將虎尾郵局及轄屬支局改隸為雲林郵局轄屬支局，台灣
          中區郵政管理局乃於九十一年三月二十八日，以業九一字第０三三０一一
          ００一號函轉令相關郵局辦理改隸事宜，並自九十一年四月十四日起改隸
          於雲林郵局，台西郵局並無獨立之財產及預算，亦無關防印信，性質上不
          具獨立性一節，固據其提出上開函文為證，然此乃行政上對機關嚴格之標
          準，揆之上開說明，此與台西郵局得否以自己之名義代表國家提起（防禦
          ）訴訟非有必然關聯，台西郵局具有一定名稱、組織、目的及獨立之業務
          ，並與其總機構之業務明確劃分，自具有當事人能力（見卷附「竹東、東
          勢、南投、虎尾一等乙級郵局辦事細則」「苗栗、員林、斗六一等甲級郵
          局辦事細則」「台灣中區郵政管理局辦事細則」）。
      ３、台西郵局既具當事人能力，則本院執行處依被告台西鄉農會之聲請，對該
          局發系爭扣押、收取、移轉命令，於法自屬有據，本件原告徙以上開函文
          主張台西郵局無當事人能力，而認本院執行處對無當事人能力之台西郵局
          發系爭扣押、收取、移轉命令應屬無效云云，容有誤會，不足採信。
    （三）關於原告得否依強制執行法第一百十九條第三項規定提起第三人異議之訴
          部分：
      １、按分公司為受本公司管轄之分支機構，並無獨立之財產，為謀訴訟上便利
          ，現行判例雖從寬認分公司就其業務範圍內之事項涉訟，有當事人能力，
          但不能執此而謂關於分公司業務範圍內之事項，不得以總公司名義起訴，
          最高法院著有六十六年台上第三四七０號判例可資參照。
      ２、觀諸上開扣押、收取、自動履行命令內容雖分別記載：「禁止債務人甲○
          收取對第三人（按為雲林縣台西郵局）之存款債權或為其他處分，第三人
          亦不得對債務人清償。」「准許債權人雲林縣台西鄉農會，向第三人收取
          存款債權一百零一萬三千七百四十九元」「貴局（按為雲林縣台西郵局）
          應於本命令送達之翌日起十日內，依照本院九十一年四月八日雲院祺民執
          己決字第九十一─一八０七號執行命令所載：「准許債權人雲林縣台西鄉
          農會，向第三人收取存款債權一百零一萬三千七百四十九元」履行，逾期
          即依法強制執行」等文可知，本院民事執行處所核發之上開扣押、收取、
          自動履行命令，乃係准許被告台西鄉農會向第三人「雲林縣台西郵局」收
          取債務人甲○在該郵局之前揭存款債權額，是倘對債務人甲○存款數額有
          爭議之時，本應由上開扣押、收取、自動履行命令之第三人「雲林縣台西
          郵局」夫起本件訴訟，然本件兩造既不否認台西郵局乃雲林郵局之轄屬郵
          局，雲林郵局復隸屬於台灣中區郵政管理局，台灣中區郵政管理局再隸屬
          於郵政總局，而郵政總局已於九十二年一月一日由中華郵政股份有限公司
          概括承受等情，並有台灣中區郵政管理局九十一年三月二十八日業九一字
          第０三三０一一００一號函、中華郵政股份有限公司九十二年一月一日人
          通字第０００一號函各乙份附卷可參，則基於「事物的本質」之同一性，
          應認本件情形得類推適用前開判例，是中華郵政股份有限公司為本件適格
          之原告，應無疑義，是原告依強制執行法第一百十九條第三項規定提起第
          三人異議之訴，於法自屬有據。
    （四）關於甲○是否有原告所稱中途辦理解約，另由王丁胎與台西郵局訂定定期
          存單之情事部分：
      １、按當事人主張有利於己之事實，就其事實有舉證之責任，民事訴訟法第二
          百七十七條前段定有明文。又按原告對於自己主張之事實已盡證明之責後
          ，被告對其主張，如抗辯其不實並提出反對之主張者，則被告對其反對之
          主張，亦應負證明之責，此為舉證責任分擔之原則，最高法院十八年度上
          字第二八五五號判例可資參照。
      ２、原告主張被告甲○於八十九年十月十六日將其所有之五筆台西郵局定期存
          款（即第000000000號存單十萬元、第000000000號存
          單十萬元、第000000000號存單十五萬元、第00000000
          0號存單十五萬元、第000000000號存單五十萬元）共計一百萬
          元，辦理中途解約，同時改存於其配偶即訴外人王丁胎名下，由該郵局員
          工林捌賽受理後，發現立帳申請書上之國民身分證統一編號欄漏未書寫，
          即代為填註，忙中誤書並誤鍵入為甲○之國民身分證統一編號，而郵政定
          期儲金存單上之戶名則係以鍵入電腦之國民身分證統一編號連動帶出，故
          第000000000號定期儲金戶名甲○單純係誤鍵所致，該筆存款確
          實為王丁胎所有等情，業據提出郵政定期儲金立帳申請書六紙為證，復經
          證人林捌賽到庭證述綦詳，且觀之卷附八十九年十月十六日郵政定期儲金
          立帳申請書儲戶姓名、性別、出生日期欄所載「王丁胎」「女」「２８年
          ６月２７日」等文，亦核與證人林捌賽證述之情節相符。
      ３、被告台西鄉農會雖持上開郵政定期儲金立帳申請書之身分代號、預留印鑑
          欄係載甲○之身分證統一編號及其印文一事，主張甲○係系爭定期存單之
          所有人等語，然按當事人互相表示意思一致者，無論其為明示或默示，契
          約即為成立，民法第一百五十三條第一項定有明文，本件甲○於八十九年
          十月十六日就上開五紙定期存款，與台西郵局解除彼等間之消費寄託關係
          ，另訂定王丁胎與台西郵局之消費寄託關係，並由台西郵局使用人林捌賽
          代為（受）上開意思表示，則揆之上開規定可知，上揭解除及另訂定消費
          寄託契約即為成立，自不因前開郵政定期儲金立帳申請書之身分代號、預
          留印鑑誤載，而影響契約之成立，何況衡之常情，甲○絕無甘冒中途解約
          之利息損失（按依郵政定期儲金中途解約利息之計算方式：按該筆定期存
          款之實存期間別利率乘以實存期間，再以八折計息，未存滿一個月不計利
          息），與解約手續之不便，將解約後之定期存款仍存於其名下之理，益證
          甲○確有於上開時地與台西郵局成立解除其等間之消費寄託關係，另成立
          王丁胎與台西郵局間之消費寄託關係情節為真，被告台西鄉農會所辯，不
          足採信，是堪認原告主張上情為真實。
    （五）關於本院執行命令應否撤銷部分：
      １、按意思表示之內容有錯誤，或表意人若知其事情即不為意思表示者，表意
          人得將其意思表示撤銷之。但以其錯誤或不知事情，非由表意人自己之過
          失者為限。當事人之資格或物之性質，若交易上認為重要者，其錯誤，視
          為意思表示內容之錯誤。前二條之撤銷權，自意思表示後，經過一年而消
          滅，民法第八十八、九十條定有明文。
      ２、有關甲○於於八十九年十月十六日解除其與台西郵局間之消費寄託關係，
          另訂定王丁胎與台西郵局間之消費寄託關係，然因台西郵局使用人林捌賽
          誤輸入甲○之身分證統一編號，致系爭000000000號定期存單戶
          名仍為甲○之情，業如上述，顯見台西郵局就該定期存單（消費寄託關係
          ）之意思表示之內容有錯誤，則揆之上開法條規定，原告自遲應自其錯誤
          意思表示一年內行使撤銷權，然姑不論原告迄今仍未就其上開錯誤意思表
          示主張撤銷之情，縱原告主張撤銷該錯誤意思表示，然其撤銷權已於九十
          年十月十六日消滅，則本院執行處依被告台西鄉農會之聲請對系爭000
          000000號戶名甲○之定期存單發扣押、收取、自動履行命令要無違
          誤可言。
六、綜上所述，被告甲○自上開執行事件，迄至本件訴訟均對原告所指異議之情，並
    不否認，原告自不得以債務人甲○為被告提起本訴，原告竟將債務人甲○列為本
    件被告，於法自屬無據，而甲○既非本件被告，則其於本院同意原告之請求，自
    不生自認之效力，又台西郵局因具有一定名稱、組織、目的及獨立之業務，並與
    其總機構之業務明確劃分，自具有當事人能力，則本院執行處依被告台西鄉農會
    之聲請，對該局發系爭扣押、收取、移轉命令，於法自屬有據，再觀諸上開扣押
    、收取、自動履行命令內容雖對第三人「雲林縣台西郵局」所核發，然參之最高
    法院著有六十六年台上第三四七０號判例可知，中華郵政股份有限公司為本件適
    格之原告，應無疑義，原告自得依強制執行法第一百十九條第三項規定提起第三
    人異議之訴，而甲○確實有於八十九年十月十六日與台西郵局辦理中途解約，另
    訂定王丁胎與台西郵局之消費寄託關係，惟因台西郵局使用人誤輸入甲○之身分
    證統一編號，致該定期存單意思表示之內容有錯誤，然原告迄今仍未撤銷該錯誤
    意思表示（縱行使，該撤銷權亦於九十年十月十六日消滅），則本院執行處依被
    告台西鄉農會之聲請對系爭000000000號戶名甲○之定期存單發扣押、
    收取、自動履行命令要無違誤可言，從而，原告依強制執行法第一百十九條第三
    項請求撤銷本院雲院祺民執己決字第九十一─一八０七、九十一─五九八九號強
    制執行事件之執行命令及執行程序，即屬無據，應予駁回。
七、據上論結，本件原告之訴為無理由，依民事訴訟法第七十八條，判決如主文。
中      華      民      國    九十二    年      二      月    二十七    日
                              臺灣雲林地方法院民事庭
~B法      官  陳秋如
右為正本係照原本作成
如對本判決上訴，須於判決送達後廿日內向本院提出上訴狀（需附繕本）
中      華      民      國    九十二    年      二      月    二十七    日
~B法院書記官  廖錦棟


司法院資訊處製作；財團法人民間司法改革基金會備份。
